【裁判字號】    97,交聲,2240
【裁判日期】    980430
【裁判案由】    違反道路交通管理處罰條例聲明異議
【裁判全文】
臺灣臺北地方法院交通事件裁定        97年度交聲字第2240號
原處分機關  臺北市交通事件裁決所
受處分人    千暉通信有限公司
代  表  人  甲○○
上列受處分人因違反道路交通管理處罰條例案件，對於臺北市交
通事件裁決所中華民國97年8月22日所為之北市裁罰字第裁22-1A
D245271號裁決處分，聲明異議，本院裁定如下：
    主  文
原處分撤銷。
千暉通信有限公司不罰。
    理  由
一、按「汽車臨時停車時，應依左列規定：一、橋樑、隧道、圓
    環、障礙物對面、鐵路平交道、人行道、行人穿越道、快車
    道等處，不得臨時停車…」；「汽車停車時，應依左列規定
    ：一、禁止臨時停車處所不得停車」；「本條例所用名詞釋
    義如左：四、行人穿越道：指在道路上以標線劃設，供行人
    穿越道路之地方…十、停車：指車輛停放於道路兩側或停車
    場所，而不立即行駛者」；「汽車駕駛人停車有左列情形之
    一者，處新臺幣600元以上1,200元以下罰鍰：一、在禁止臨
    時停車處所停車者」，道路交通安全規則第111條第1項第1
    款、第112條第1項第1款、道路交通管理處罰條例第3條、第
    56條第1項第1款分別定有明文。惟按標誌、標線、號誌應經
    常維護，保持清晰完整及有效性能，道路與交通狀況有變更
    時，應增設必要之標誌、標線、號誌，並將不必要之標誌、
    標線、號誌同時清除，道路交通標誌標線號誌設置規則第6
    條第2項、第7條第1項亦規定明確。是以，倘若道路設置之
    標誌、標線設置不清、模糊、甚或矛盾，難認具有效性或達
    使人民無法輕易辨明時，自難期待人民加以遵守，而不具期
    待可能性。
二、本件異議人即受處分人於97年6月16日上午8時51分許，將其
    所有車牌號碼6D-3882號自用小客車停放在臺北市○○街190
    號週邊之行人穿越道銜接處，為臺北市停車管理處交通助理
    員以「在行人穿越道停車」之違規事由逕行舉發，嗣經受處
    分人向臺北市交通事件裁決所提出申訴，經原舉發單位調查
    結果，仍認受處分人有其上開違規之行為，乃依違反道路交
    通管理處罰條例第56條第1項第1款之規定，裁處受處分人罰
    鍰新台幣900元。
三、異議意旨略以：受處分人並未將其所有車牌號碼6D-3882號
    自用小客車停放在行人穿越道之枕木紋上，而是停放於其旁
    邊的空地上，該空地並未劃設禁止臨時停車線，是汽車停放
    該處並非違法停車等語。
四、查枕木紋行人穿越道線，設於交叉路口，應儘可能於最短距
    離處銜接人行道，以利行人穿越，道路交通標誌標線號誌設
    置規則第185條定有明文。本件受處分人所有之自用小客車
    停放處所，雖係2條行人穿越道之銜接必經處所，然其停放
    位置上，並未劃設枕木紋行人穿越道標線等情，有採證照片
    附卷可稽。又依證人張博文 (即台北市交通管制工程處承辦
    人員)於本院證稱：「 (庭呈當初該路段設計圖)本案斑馬線
    的接合處，設計上應該繪設槽化線，有劃槽化線的位置就不
    得停車。但因本案違規停車位置，沒有劃槽化線及其他禁止
    停車標線，所以不算違規」等語。查本件違規所在之臺北市
    ○○街190號週邊地形，是不對稱之十字路口，且屬於三叉
    道，與一般十字路口有明顯不同。而一般斑馬線都是銜接路
    口轉角繪製，但因此處地形特殊，在斑馬線之二端無從密合
    ，故依台北市交通管制工程處原始設計，該處須於斑馬線接
    合處另加繪設槽化線以禁止停車。惟不知何故，該處於設置
    斑馬線後，並未接續完成槽化線，亦未設置其他禁止停車標
    線，致該十字路口目前於斑馬線旁均有民眾停置車輛，且自
    動依序橫列式停放，業對行人構成行走上之障礙，亦有交通
    安全潛在危險，然因既無禁止停止停車之標線，故依道路交
    通管理處罰條例規定，其停車自不能逕列為違規等情，均據
    證人張博文於本院論述明白。查道路與交通狀況有變更時，
    應增設必要之標誌、標線、號誌，並將不必要之標誌、標線
    、號誌同時清除，道路交通標誌標線號誌設置規則第6條第2
    項、第7條第1項均規定明確。且標誌、標線、號誌本應經常
    維護，保持清晰完整及有效性能，足以使民眾明確辨認，以
    供民眾遵循，庶免觸法。是以，倘若道路設置之標誌、標線
    設置不清、模糊、甚或矛盾，難認其有效性或使人民無法輕
    易辨明時，自難期待人民加以遵守，而不具期待可能性。是
    本件受處分人車輛停放位置，雖於其車輛正下方並無斑馬線
    ，然因係最接近斑馬線之位置，且在斑馬線之延伸方向上，
    對車流及行人之通行難謂無影響，故舉發機關對其摰單舉發
    洵非無因，然依前述，本件違規之肇端，係因台北市交通管
    制工程處，並未依原始之設計圖施作，致該地原應有之槽化
    線規畫與設計均付諸闕如，始造成該地連同受處分人之汽車
    均恣意停放。只因其他車輛停放位置距離斑馬線較遠，受處
    分人之車輛離斑馬線最近從而遭到舉發，此種公有公共設施
    設置上之缺失，係來自於公務機關之懈怠所致，其不利之結
    果自不應由不知情之用路人承擔。
五、綜上所述，原處分機關以受處分人在斑馬線停車，有停車位
    置不依規定之違規事實，並憑以作成如上之處分，固非無見
    ，然本院審酌受處分人之停車位置其下方確無斑馬線之繪設
    ，且該處之標線規畫設計本有疏失，有欠明確，是其造成民
    眾誤解而停放車輛，係肇因於道路交通工程主管機關本身之
    懈怠所致，其不利之結果不應逕由民眾承擔。若該處確已構
    成交通之潛在危險，有禁止民眾停車之必要，即應由道路主
    管機關迅謀補救，增設必要之標誌、標線，供附近民眾有所
    遵循，而不應就本應全屬禁區違規停車之車輛，只憑距離斑
    馬線之遠近，而為選擇性之處罰。是本件之舉發違規基礎，
    既係基於道路工程主管機關有關道路標線設計規畫之重大瑕
    疵所致，其裁決之正當性即容有可疑，自應由本院將原處分
    撤銷，改為諭知受處分人不罰之決定，以資適法。
據上論結，應依道路交通案件處理辦法第20條，裁定如主文。
中    華    民    國    98    年    4     月    30    日
                  交通法庭法  官  楊台清
以上正本證明與原本無異
如不服本裁定，應於裁定送達後5日內向本院提出抗告狀。
                          書記官  劉子豪
中    華    民    國    98    年    4     月    30    日


司法院資訊處製作；財團法人民間司法改革基金會備份。
